台灣花蓮地方法院刑事判決　　　　　　93年度訴字第197號
　　公　訴　人　台灣花蓮地方法院檢察署檢察官
　　被　　　告　丁○○
　　選任辯護人　鍾年展律師
上列被告因偽造貨幣案件，經檢察官提起公訴（92年度偵字第29
75號），本院判決如下：
    主  文
丁○○連續行使偽造之通用紙幣，累犯，處有期徒刑參年肆月。
扣案之偽造新台幣壹仟元紙鈔參張，均沒收。
    事  實
一、丁○○前於民國85年間，因違反懲治盜匪條例案件，經臺灣
    高等法院花蓮分院判處有期徒刑3 年6 月確定，於89年6 月
    1 日假釋期滿執行完畢，竟不知悔改，於92年5 月11日凌晨
    2 時許，在花蓮市美崙市場內，因己○○（另為不起訴處分
    ）拿出先前做生意時不慎收到之3 張千元偽鈔，經其明確告
    知丁○○及在場友人甲○○為偽鈔後，丁○○意圖行使該偽
    鈔，遂向不知情之己○○佯稱要作紀念，先向其索取1 張千
    元偽鈔，甲○○亦向己○○索取1 張千元偽鈔作為觀看比對
    之用。丁○○竟於數日後又分別向己○○、甲○○佯稱先前
    之1 張千元偽鈔已遺失，央求己○○、甲○○贈送所各持有
    之1 張千元偽鈔，兩人各交付偽鈔各1 張後，均交待不能使
    用。詎丁○○於收受前述3 張千元偽鈔後，基於行使偽造貨
    幣之概括犯意，先於同年月13日12時許，持1 張千元偽鈔至
    花蓮縣花蓮市○○○ 路160 號鴻君小客車租賃公司，向負責
    人丙○○租用車牌號碼ＹＹ—0505號自用小客車使用，嗣於
    同年月14日14時許，再持1 張千元偽鈔，前往花蓮縣壽豐鄉
    ○○村○○○ 街55號錫卡利商號，向庚○○購買香菸1 包，
    換得新台幣（下同）950 元現金，丁○○食髓知味，於10分
    鐘後，再前往錫卡利商店，又以另1 張千元偽鈔，向庚○○
    購買香菸2 包，換得現金930 元，嗣後經庚○○發覺所收受
    2 張千元紙鈔紙質有異，記下丁○○所駕駛車牌號碼ＹＹ—
    0505 號 自用小客車車號，隨即報警，嗣於壽豐鄉○○村○○路278 號前為警循線查獲，並經警在鴻君小客車租賃公司
    、錫卡利商號內扣得所使用之千元偽鈔3 張。
二、案經被害人丙○○訴請花蓮縣警察局吉安分局報請臺灣花蓮
    地方法院檢察署檢察官偵查起訴。
    理  由
一、訊據被告丁○○對於其自己○○、甲○○處共拿取3 張千元
    紙鈔及其於前述時間、地點向鴻君租車公司、錫卡利商號租
    車或購買物品之事實並不爭執，然矢口否認有行使偽造貨幣
    之犯行，辯稱：己○○一開始雖然有告訴我他因做生意而收
    到3 張偽鈔，但是我不相信，因為當時沒有想那麼多，我之
    所以用千元鈔向商店購物，是因為我喜歡百元鈔云云。辯護
    人則為被告辯以：被告偵查筆錄雖然記載己○○有告知伊該
    3 張紙鈔係偽鈔，然經勘驗偵查錄音帶後，認為筆錄記載過
    於簡略，應無證據能力。又己○○交付被告偽鈔時，雖有說
    是假的，但被告不相信，因一般人很難分辨真鈔或偽鈔，且
    被告當時有喝酒，交付偽鈔的美崙市○○○路燈，光線昏暗
    ，難以辨識。且己○○在警詢中一開始也說他是事後才告知
    被告是偽鈔，又被告精神狀況不佳，患有癲癇病症，且心理
    測驗顯示被告人際關係退縮，應達精神耗弱程度等語。
二、對於被告偵查筆錄證據能力有無之判斷：
（一）按刑事訴訟法第100 條之1 第2 項規定：筆錄內所載之被
      告陳述與錄音或錄影之內容不符者，除有前項但書情形外
      ，其不符之部分，不得作為證據。考其立法目的在建立筆
      錄之公信力，並擔保詢問程序之合法正當，亦即在擔保被
      告或犯罪嫌疑人之陳述出於自由意志及筆錄所載與其陳述
      相符。若被告之陳述具任意性，且筆錄內容並無與被告陳
      述內容完全相左之不符情形，縱筆錄製作過程稍有瑕疵，
      然仍不得認為無證據能力。
（二）經查，被告偵查筆錄中記載：「（問：你跟己○○借3 張
      偽鈔做什麼？）我要拿來當生活費。（問：己○○有無跟
      你講那3 張是偽鈔？）有的。（問：己○○為何給你偽鈔
      ？我跟那要那就給我」之內容。嗣經本院勘驗其偵訊錄音
      帶，其勘驗結果如下：問：你跟己○○借3 張偽鈔幹嘛？
      答：去找我朋友去玩。問：去什麼玩？要拿去用？還是幹
      嘛？答：要拿去玩、拿去當生活費。問：己○○有沒有跟
      你說那3 張是偽鈔？答：沒有。問：己○○沒有跟你說嗎
      ？答：沒有，沒有。問：己○○沒有跟你說嗎？答：他好
      像我跟我講。檢察官稱：什麼叫好像，這個罪很重，看你
      自己的態度，有些判很輕有些人判很重，之後被告答：之
      前不知道那是偽鈔，後來人家才跟我講那是偽鈔，是商店
      告訴我是偽鈔。問：己○○有沒有跟你說是偽鈔？答：有
      。問：有沒有跟你說不能用？答：沒有。問：己○○為什
      麼要給你偽鈔？答：我不曉得。問：你跟他要他就給你？
      答：對。由上述勘驗結果可知，被告之陳述雖有多處沒有
      記載於筆錄，且記載稍嫌簡略，然該筆錄所載內容與被告
      陳述之要旨一致，並無相左之處，且被告原答稱己○○好
      像有跟伊講等語後，檢察官告以本罪很重等詞後，被告始
      承認己○○有告知該3 張紙鈔為偽鈔之過程，應係檢察官
      告知因該罪法定刑較重，且一般之量刑多會考量被告犯後
      態度如何，以提醒被告若坦承犯行對其刑度較為有利而已
      ，故被告上開自白應非出於檢察官有之不正訊問所致，其
      偵查筆錄應有證據能力。
三、認定被告有前開犯行之理由：
（一）被告向己○○處索得千元偽鈔2 張及向甲○○取得千元偽
      鈔1 張，且被告對於己○○提示偽鈔3 張予丁○○觀看時
      ，有告知係偽鈔之事實，業據證人己○○於本院中證稱：
      我有收到偽鈔，收到後拿給被告及甲○○看，當時我有說
      那是假鈔，不可以使用，被告就說他要，我就先給他一張
      ，之後給甲○○一張，當時是被告主動向我要。我本來有
      3 張，我先給被告1 張，在同一星期內，我另外拿1 張給
      甲○○，也有給被告1 張，所以被告有2 張，甲○○那 1
      張後來也給被告，該紙鈔紙質很粗，沒有連接線等語明確
      （見本院卷第110 至116 頁）。另證人甲○○於本院中亦
      證稱：因為己○○向我抱怨收到偽鈔，他認為損失很大，
      後來被告到現場有聽到。我給被告偽鈔時，有向被告說這
      是偽鈔不能用，且該假鈔一摸就知道跟真鈔不同，己○○
      也有告知被告拿給她的是偽鈔，我當時也有提醒被告不能
      用假鈔等語（見本院卷第94、95頁）。雖證人己○○警詢
      中所稱：我事後有告知丁○○是偽鈔，叫他不能用等語，
      核與其於審理中所稱：當時交偽鈔予被告時，即已對被告
      陳稱係屬偽鈔不能使用等語不同，因證人己○○於本院中
      所言核與證人甲○○所述一致，且其經過具結後在檢察官
      、辯護人交互詰問程序下所為陳述，均始終為前揭一致之
      證詞，堪認其於審理中所言證詞較為真實可信。且被告丁○○於審理中稱：己○○確實有告知伊該3 張紙鈔係屬偽
      鈔，僅伊不認為是偽鈔才持以行使等語，故證人己○○、
      甲○○交付時已明確告知為偽鈔，不可使用等情，均可認
      定。
（二）被告於前開時間、地點以偽鈔租車或購買小額物品之事實
      ，業據被害人丙○○、庚○○於警詢中陳述明確。而扣案
      之紙鈔3 張確實為偽造，並有中央印製廠92年7 月3 日中
      印發字第920002980 號函在卷可按。經查，被告持千元偽
      鈔租得自用小客車後，因未遭察覺，遂於翌日駕車選擇屬
      位居村落人煙稀少之商店持千元偽鈔購買小額商品，被告
      先購買香菸一包並找得950 元後，嗣於10分鐘內，再度至
      同一商店購買小額之香菸2 包，其竟未以先前找得之百元
      鈔購買，卻以另張千元鈔偽鈔購買，被告既然在短時間之
      內多次以千元偽鈔購買小額商品，顯有將千元偽鈔兌換為
      真鈔之意圖，是以，被告辯稱：伊喜歡百元鈔才以千元鈔
      購物等物，顯然有違背常理，不足採信。另證人即花蓮縣
      警察局吉安分局豐田派出所之查獲警員乙○○到庭證稱：
      我到的時候被告坐在駕駛座，車上另有一人，我們也不知
      道何人使用偽鈔，但庚○○一到場，問被告為何要拿假鈔
      給她，被告就說那伊把錢還給庚○○，當時我有叫被告自
      己把口袋翻出來看，全部都是百元鈔，沒有發現其他千元
      真鈔等語（見本院卷第120 、121 頁），堪認被告經被害
      人在查獲現場指認時，隨即把找得的百元鈔返還予被害人
      庚○○，而無任何辯詞，惟假若被告主觀上仍認為所行使
      者為真鈔而非偽鈔，當會立刻反應，豈會將找得的現金全
      數歸還而自甘受損？況被告為警查獲時，身上並無攜帶其
      餘千元真鈔，故被告亦不可能因誤為千元真鈔而有錯拿使
      用之情事，故被告上開辯解，均不可採信。
（三）辯護人另以被告於行為當時有精神耗弱之情形為辯，然查
      ，被告為警查獲時，甫駕駛其租來之自用小客車正常行駛
      於道路，其並為領有駕駛執照之人，業據被告自陳在卷，
      又被告製作筆錄時亦對答如流，當時精神狀態良好等情，
      業據證人乙○○到庭證述在卷，況本件以被告之精神狀態
      送請醫院鑑定，經鑑定結果認為其精神狀況未達精神耗弱
      之程度，此有行政院衛生署花蓮醫院94年3 月15日花醫歷
      字第940001482 號函、94年5 月27日花醫字第 940002954
      號函所附之鑑定書在卷可參，是以辯護人辯稱其行為時之
      精神狀態非屬正常範圍等詞，尚未能採信。
（四）綜上所述，被告之犯行有上述證據可資證明，應予依法論
      科。
四、核被告所為，係犯刑法第196條第1項之行使偽造通用紙幣罪
    。被告意圖供行使之用而收集偽造通用紙幣之低度行為，應
    為行使之高度行為所吸收，不另論罪。又被告行使之偽鈔，
    在形式上與真幣相同，足以使一般人誤認為真幣，被告持以
    蒙混使用，其行使行為在性質上本具有詐欺之內涵，故其詐
    欺被害人等人之行為應為行使偽鈔之行為所吸收，亦不另論
    刑法第339條第1項之詐欺取財罪（最高法院29年上字第1648
    號判例可資參照）。其先後3 次行使偽鈔之犯行，時間緊接
    ，犯意概括，所犯為構成要件相同之罪名，為連續犯，依刑
    法第56條論以一罪並加重其刑。被告前於85年間，經臺灣高
    等法院花蓮分院判處有期徒刑3年6月確定，於89年6月1日假
    釋期滿執行完畢，其於五年內再犯本件有期徒刑之罪，為累
    犯，爰依刑法第47條規定加重其刑。爰審酌被告之智識程度
    非高，其為貪圖己利而行使偽鈔購物之次數僅三次，該行使
    偽鈔對於流通於市面之所生損害非鉅，然被告犯罪後仍飾詞
    矯飾，態度不佳等一切情況，量處如主文所示之刑。扣案之
    偽鈔3張依刑法第200條宣告沒收。
據上論斷，應依刑事訴訟法第299 條第1 項前段，刑法第56條、
第196 條第1 項前段、第47條、第200 條，罰金罰鍰提高標準條
例第1 條前段，判決如主文。
本案經檢察官戊○○到庭執行職務。
中　　華　　民　　國　　94　　年　　8 　　月　　18　　日
                      臺灣花蓮地方法院刑事第三庭
                          審判長法官  鄭  培  麗
                          　    法官  饒  金  鳳
                                法官  鄭  光  婷
上列正本證明與原本無異。
如對本判決不服，應於送達後10日內，向本院提出上訴狀（應抄
附繕本）告訴人或被害人如對於本判決不服者，應具備理由請求
檢察官上訴，其上訴期間之計算係以檢察官收受判決正本之日期
為準。
                              書記官
中　　華　　民　　國　　94　　年　　8 　　月　　19　　日
附錄本判決論罪之法律條文：
中華民國刑法第196條第1項：
行使偽造、變造之通用貨幣、紙幣、銀行券，或意圖供行使之用
而收集或交付於人者，處3年以上10年以下有期徒刑，得併科5千
元以下罰金。
中華民國刑法第200條：
偽造、變造之通用貨幣、紙幣、銀行券，減損分量之通用貨幣及
前條之器械原料，不問屬於犯人與否，沒收之。
